【裁判字號】    89,上,1086
【裁判日期】    900718
【裁判案由】    返還價金
【裁判全文】
臺灣高等法院民事判決  八十九年度上字第一０八六號
      上  訴  人  鶴鳴實業有限公司
      法定代理人  陳秀敏
      被  上訴人  友元光碟股份有限公司
      法定代理人  趙繼虎
右當事人間返還價金事件，上訴人對於中華民國八十九年八月三十一日臺灣臺北地方
法院八十八年度訴字第三九一七號第一審判決提起上訴，本院判決如左：
      主      文
上訴駁回。
第二審訴訟費用由上訴人負擔。
      事      實
甲、上訴人方面：
一、聲明：
  (一)、原判決廢棄。
  (二)、被上訴人在第一審之訴駁回。
  (三)、第一、二審訴訟費用均由被上訴人負擔。
  (四)、如受不利判決，願供擔保請准免為假執行。
二、陳述：除與原審判決記載相同者，茲引用外，補稱略以：
  (一)、按當事人間之交易內容應以雙方所約定之內容為斷，不能加以臆測而作為判斷
      之依據，原審就兩造間之本件交易，無論就非線性剪接工作站之設備及光纖網
      路架構之設備，均為妄加臆測，不符雙方約定，有關雙方買賣之確實內容與預
      定用途，及被上訴人當時自己構想其本身要另行添購之軟體或設備之狀況，請
      傳當時被上訴人指派與上訴人之負責人侯福星交涉之葉佳修加以查證即明。
  (二)、有關光纖網路架構之設備，上訴人並未保證所售者可達到被上訴人所揭之「以
      光纖網路聯結五個工作平台，包括SGI 、個人電腦PC、麥金塔SONIC SOLUTION
       DVD影像壓縮機、麥金塔SONIC SOLUTION DVD聲音壓縮機及向上訴人新購之非
      線性剪接工作站等五個平台」之情事。
  (三)、被上訴人之前副總經理葉佳修於八十七年六月十二日曾傳真傳新科技有限公司
      之報價單予上訴人（上證一），其第二項已載明LIGHT 網路軟體，葉佳修提出
      報價單邀上訴人代其比價，希望能以更優惠之價格架構酷伯公司新成立所需之
      生產設備，上訴人乃依其要求洽詢原廠，知悉原廠之軟硬體所需設備，而後才
      提出另需搭配之光纖網路架構報價單予對方作參考，而上訴人在被上訴人購買
      此一 DVD聲音壓縮工作站後，也把所得之５％銷售佣金退還被上訴人，故被上
      訴人刻意抵賴不知有LIGHT SPEED ，顯非實在。
乙、被上訴人方面：
一、聲明：
  (一)、上訴駁回。
  (二)、上訴費用由上訴人負擔。
二、陳述：除與原判決記載相同者，茲引用外，補稱略以：
  (一)、葉佳修八十八年六月七日致上訴人之存證信函中表示「為友元光碟委任本人與
      貴公司（指上訴人）訂購非線性剪接器材一組，並付清所有貨款，迄今無法正
      常上線生產，招致友元光碟所有貨款，迄今無法正常上線生產，招致友元光碟
      生產損失：：：請  貴方到期履行應有之維修保固至確認正常上線生產之法定
      正式驗收程序」，又葉佳修八十八年六月二十四日所撰電子郵件「給鶴鳴的存
      證信函」中謂「確認多媒體總監葉佳修於驗收零件手續中，雖經報備便宜行事
      給予方便，缺件驗收金額付訖在先，無法督促  貴方依約組裝在後：：：」，
      及八十八年七月初上訴人曾片面通知被上訴人其已完成非線性剪接工作站設備
      之驗收及教育訓練，要求被上訴人簽認，但遭葉佳修否決，並覆稱「上開驗收
      及使用訓練完成之定義，容有差異，且無任何書面佐證，目前該機組仍無法正
      常運作，如何解決請於商訂方式後，再確認簽署」（參原證二十一），足證葉
      佳修於前揭函中已表明上訴人交付之設備尚有欠缺及未經驗收。
  (二)、上訴人在原審自己提出被證二之八十八年三月九日會議記錄，自承尚欠合約中
      報價單第七項及時剪接軟體及所有軟體合法文件，其後上訴人雖以IMAX MICRO
       SPHERE 二．０版欲代替合約所定之STRATA SPHERE 之及時剪接軟體，但與SD
      X 卡不相容，致仍無法使用。
  (三)、關於光纖網路架構設備合約，上訴人稱伊並未出售被上訴人升級之軟體（指DV
      D CREATOR 一．０升級版中之跨平台軟體LIGHT SPEED ），該軟體係被上訴人
      應另行購買云云，惟上訴人於八十七年七月為被上訴人設計規劃之光纖網路架
      構設備，藉網路聯結被上訴人五個工作平台，所以上訴人之負責人侯福星規劃
      須購買五片光纖網路卡（被證三報價單），嗣上訴人於原審辯稱「工作站」與
      「工作平台」不同，其當初僅就非線性剪接工作站與ＤＶＤ壓縮工作站等三者
      ，規劃光纖網路用途，其他ＳＧＩ（含大全編輯軟體）非屬其保固範圍。惟不
      論以「工作站」或「工作平台」稱之，上訴人完全了解被上訴人要求將全部五
      台機器規劃在光纖網路連線計劃之內，上訴人因而設計須五片光纖網路卡（一
      台一片），若上訴人只規劃非線性剪接工作站及SONIC SOLUTION之DVD 聲音及
      影像工作站，何須設計五片光纖網路卡？事實上，侯福星在八十七年七月為被
      上訴人規劃時，尚不知單有光纖網路卡、橋接器、集線器，若無跨平台之軟體
      根本無法連接五個工作站，可能係在八十八年八月SONIC SOLUTION首席工程師
      來台時，方知必須有跨平台軟體才可運作，而該軟體正在開發，因此在八十七
      年九月交貨後，侯福星迄未為被上訴人拆封安裝。
  (四)、樺漢公司係直接向上訴人購買全套之SONIC SOLUTION之DVD CREATOR 設備（包
      含編輯軟體）用以連接光纖網路，該公司、榮總及泛影公司均無ＳＧＩ工作站
      之設備（被證十二照片），在光纖連線時，不會發生SONIC SOLUTION CREATOR
      與SGI 大全編輯軟體是否相容之問題，被上訴人之基礎設備、條件均與其他公
      司不同，上訴人要求履勘，非屬必要。
  (五)、葉佳修有無傳真傳新科技公司之報單予被上訴人，上訴人並不知悉。被上訴人
      既未接受該報價單進而與之議價，該報價單早已失效。且其上訴載Light Spee
      d Networking Software 價值美金二千餘元（上證一號），亦非上訴人所稱優
      惠價新台幣二百多萬元，或正常價為四百多萬元，是該報價單並無參考價值。
      理      由
一、被上訴人主張其於八十七年七月二十九日向上訴人購買上訴人為其工作上需求所
    設計規劃之非線性剪接工作站及光纖網路架構等之設備，價金分別為新台幣（下
    同）一百八十三萬六千四百五十元、七十萬八千七百五十元，上訴人雖於同年九
    月九日、十日陸續交付非線性剪接工作站設備之部分商品，但最重要如附表報價
    單第七項所示之及時剪接軟體（AVID IMAX  STRATA SPHERE）及第九項至第十二
    項所示各軟體之合法軟體證明文件（包括光碟片、版權證明書、產品保證書等）
    ，上訴人並未交付，且迄未替被上訴人安裝光纖網路架構設備，因上訴人央求融
    通在驗收前先予付款，並保證一定使設達到預定之功能，被上訴人乃於八十七年
    十月三日先付清全部貨款，惟上訴人仍未依約履行全部義務，被上訴人乃於八十
    八年二月委請徐玉蘭律師以經綸（）蘭字第００八號函催告上訴人於五日內交
    付及時剪接軟體ＩＭＡＸ  ＳＳ，逾期即解除非線性剪接工作站合約，上訴人於
    八十八年二月二十三日收受催告函，因未依限履行，該合約已於八十八年三月一
    日發生解除之效力。另上訴人雖交付光纖網路架構設備合約所列光纖網路卡、橋
    接器、集線器等，但因上訴人當初規劃錯誤，以為上述三件設備即可達到以光纖
    網路連結五個工作平台之目的與效用，嗣發現尚須其他軟體才能運作，屢經催請
    安裝未果，致被上訴人完全無法使用上開設備，上訴人不履行合約附屬之安裝設
    備之義務，除有債務不履行之遲延給付外，亦構成不完全給付之情形，且依上訴
    人之原負責人侯福星所言，縱使安裝LIGHT SPEED 軟體仍無法達到連結五個平台
    之預定效果，自屬不能補正，業經依前函表示解除該合約。又上訴人就光纖網路
    設備合約，依民法第三五四條規定應擔保該設備於交付被上訴人時，無滅失或減
    少其通常效用或契約預定效用之瑕疵，上訴人明知無法擔保，乃迴避拆封安裝，
    自應負瑕疵擔保責任，自得依民法第三五九條規定，不經催告逕行解除契約，爰
    訴請上訴人返還價金二百五十四萬五千二百元及自受領時即八十七年十月三日起
    算之法定利息等語。
三、上訴人則以其已於八十七年九月九日、十日交付二合約之全部設備並經被上訴人
    驗收無誤，且被上訴人於八十七年十月三日付清全部價款，其後於八十八年二月
    委請律師催告交付及時剪接設備軟體，即與事實不符。至伊嗣於八十八年三月二
    十日基於服務客戶，乃無償提供ＩＭＡＸ  ＭＳ，並非雙方簽約時約定之買賣標
    的，亦非如被上訴人所稱伊於解約後試圖說服被上訴人而予補正之及時剪接軟體
    ，被上訴人謂其同意於安裝試車後，再決定是否購買云云，乃其單方面企圖混淆
    事實之詞，並無該協議。另被上訴人僅向伊購買光纖網路架構之硬體設備，並未
    購買該網路軟體，倘被上訴人購買跨平台軟體LIGHT SPEED 裝置即可使用光纖網
    路，被上訴人因未向伊購買該軟體，致硬體無法操作，非光纖網路架構設備瑕疵
    問題。又被上訴人之ＳＧＩ工作站及ＰＣ非伊所出售，自不敢作保證。尤其伊將
    同樣之光纖網路架構設備售予榮民總醫院、樺漢公司及泛影公司，操作均正常，
    顯見售予被上訴人之設備亦無瑕疵。伊於訴訟前曾向被上訴人公司之葉佳修說明
    LIGHT SPEED 軟體升級後，與ＳＧＩ連線沒問題，但ＳＧＩ工作站已停產，大全
    ＳＧＩ  ＤＶＤ編輯軟體亦停止生產，且在時常當機情況下，軟硬體均須重新安
    裝，退步言之，縱光纖網路架構之設備有瑕疵，惟上訴人收受後六個內未主張，
    自不得再行使此權利，且其主張者為微小瑕疵，如介面卡之影像問題，乃升級之
    問題，非原合約之範圍，且上訴人早在八十七年七、八月間即已取得新卡，惟要
    交付時，被上訴人拒收，依誠信原則被上訴人亦僅能請求減少價金，不得解約，
    其請求返還價金顯無理由等語置辯。
三、被上訴人主張其於八十七年七月二十九日向上訴人訂購非線性剪接工作站之設備
    及光纖網路架構設備，價金分別為一百八十三萬六千四百五十元、七十萬八千七
    百五十元，已於同年十月三日付清全部貨款之事實，業據提出買賣合約書為證，
    且為上訴人自認，堪認為真實。
四、被上訴人另主張上訴人於同年九月九日、十日僅陸續交付非線性剪接工作站設備
    之部分標的，最重要之如附表報價單第七項之及時剪接軟體ＩＭＡＸ  ＳＳ及第
    九項至第十二項之各軟體之合法軟體證明文件（包括光碟片、版權證明書、產品
    保證書等），並未交付等事實，則為上訴人所否認。查依被上訴人八十七年九月
    九日、十日出具之驗收單之記載，上訴人似已交付全部非線性剪接工作站設備，
    惟證人陳善楨於原審結證：上訴人僅交付部分貨品，並非如驗收單所寫全部到貨
    ，被上訴人為方便上訴人請款才如此寫，當時就知道上訴人所送交之產品無法運
    作，驗收單上所載「品格允收」欄非其所勾，驗收項目中英文字亦非其所寫，上
    訴人並沒有交付及時剪接軟體，而是用其他代替品安裝測試等語（原審卷一三三
    頁）。證人葉佳修亦結證：其有看過驗收單，上訴人產品有瑕疵，驗收單除了及
    時剪接軟體是我禁止收，上訴人才未交付，因為經原廠證明不堪使用，應由原廠
    負責，上訴人買的及時剪接軟體就是拼裝貨，價格比較便宜，但有要求上訴人保
    證整套軟體可以使用，大家都知道我禁止收受及時剪接軟體之事，但被上訴人還
    是交付及時剪接軟體之價金等語（原審卷一三四頁），並於其所提說明狀表明：
    本人所謂：缺件驗收，實係規劃「非線性剪接」系統其中唯一單件軟體，SPHERE
    交貨時最高階全數位版初初發表，猶在測試，迄今仍有瑕疵：：：故有對上訴人
    便宜行事，事實係對被上訴人保障權益之報准行為考量等語（同卷一００頁），
    證人王連興亦結證：其有參加八十八年三月九日之會議，當時是被上訴人找其去
    瞭解麥金塔ＳＯＮＩＣ  ＳＯＬＵＴＩＯＮ及非線性剪輯係統，被上訴人有說上
    訴人沒有拿非線性剪接軟體給伊，上訴人之侯福星說怕軟體會流出去，故軟體不
    能交給被上訴人，侯福星並說要他親自去安裝，侯福星於三月九日以後有去裝非
    線性剪輯軟體，裝設時沒當場驗收，待晚上試驗時，發現訊號轉接處理設備原應
    可以遙控，但侯福星所裝設之軟體，只能用手控，不能遙控，而且聲音不能剪接
    ，侯福星說被上訴人買的這一套軟體搭配硬體不能剪接出聲音，要到葉佳修之工
    作室去搭配，其認為侯福星交付之軟體與硬體相容性有問題，遂另找民陞公司，
    侯福星後來說被上訴人沒有一整套買，是分開買，所以軟體與硬體不相容，硬體
    捕捉卡不能用，要另買新卡，侯福星交付之ＭＩＣＲＯ  ＳＰＨＥＲＥ、ＰＲＥ
    ＷＩＥＶＥ和合約不同，就軟體搭配硬體沒有辦法剪輯出聲音，還須要利用其他
    硬體設備，這套非線性剪輯系統就是不能用，根本不能驗收等語（同卷一八七頁
    ）；證人游維德證稱其有參加八十八年三月九日之會議，上訴人當天始交付及時
    剪接軟體證明文件，但是當天還是沒有交付及時剪接軟體等語（同卷二０八頁）
    ，參以兩造八十八年三月九日會議記錄結論欄載明：「１、非線性剪輯系統Ａ、
    報價單中軟體文件第九、十、十一、十二鶴鳴公司已交友元光碟。Ｂ、尚欠ＩＭ
    ＡＸ  ２．０版（及時剪接軟體），侯總福星要求友元光碟西元九九年三月二十
    日配合到機器所在地酷伯公司（被上訴人子公司）裝設ＩＮＳＴＡＬＬ  ＩＭＡ
    Ｘ２．０版無誤，鶴鳴公司負責在當日將此整套剪輯系統功能全面上線」等情（
    同卷四六頁），足證上訴人於八十七年九月九日、十日確未交付如附表報價單第
    七項所示之及時剪接軟體ＩＭＡＸ  ＳＳ及第九項至第十二項所示各軟體之合法
    軟體證明文件（包括光碟片、版權證明書、產品保證書等）予被上訴人，是上訴
    人上述抗辯尚非可採。
五、上訴人於八十七年九月九日、十日交付被上訴人之非線性剪接工作站設備產品中
    之及時剪接軟體因有瑕疵遭被上訴人拒收之事實，已如前述，而葉佳修於八十八
    年六月七日致被上訴人法定代理人趙繼虎之存證信函並表明「Ｂ、非線性剪接機
    組，緣國外原廠併購，與委任廠商在影製王課長及工程師張哲國臨場點交初驗後
    ，操作上仍有間或問題：：：就此本人業已正式以存證信函剋期要求對方（上訴
    人）負責」等語（同卷一０八頁），又證人葉佳修於八十八年六月七日致上訴人
    公司之侯福星之存證函（同卷七七－八四頁）已表明被上訴人向上訴人所購買之
    非線性剪接器材迄今無法正常上線生產，招致被上訴人損失，催請上訴人履行應
    有之維修保固至確認正常上線生產之法定正式驗收程序等情。顯見上訴人並未依
    民法第二三五條規定依債務本旨提出及時剪接軟體予被上訴人，自不生提出之效
    力。被上訴人乃於八十八年二月二十二日委請律師催告上訴人於五日內交付及時
    剪接軟體ＩＭＡＸ  ＳＳ，逾期未履行即解除非線性剪接工作站合約，有催告函
    可證（同卷十三頁），上訴人亦不否認收受催告函，則被上訴人依民法第二五四
    條規定以上訴人遲延給付，經其定相當期限催告履行未果而解除非線性剪接工作
    站合約，自屬有據，從而上述合約於催告後於八十八年三月一日發生解除之效力
    。
六、嗣上訴人雖與被上訴人召開補救措施會議，惟乃不影響上述合約已合法解除之效
    力，況事後上訴人雖有安裝軟體，但非合約之及時剪接軟體ＩＭＡＸ  ＳＳ，而
    係ＩＭＡＸ  ＭＳ，復未經被上訴人驗收合格，迭經證人陳善楨、王連興證明屬
    實，證人即被上訴人之副工程師游維德並證稱：八十八年三月下旬上訴人有去安
    裝及時剪接軟體，安裝時張哲國、王連興有在場，但沒有時間當場操作，另約三
    天後驗收，三天後上訴人並沒有來，亦不承認軟體不能用，有瑕疵，出現之瑕疵
    是影像偏移，聲音不能和影像同時剪接，上訴人說要送回去修，所安裝之軟體是
    代用軟體ＩＭＡＸ  ＭＳ，並不是契約之ＩＭＡＸ  ＳＳ，上訴人公司之陳志強
    、孫智倫將數位剪接卡（ＳＤＸ卡）拆回去之後，沒有還被上訴人，拿ＲＴＸ卡
    代替ＳＤＸ卡，上訴人說ＳＤＸ卡要送回美國修，並將非線性剪接工作站之主機
    及訊號轉換器取回測試ＳＤＸ卡，還說當天可以給測試報告，但卻沒給，嗣後有
    還該主機及訊號轉換器，至ＲＴＸ卡非被上訴人訂購之產品，故未使用等語（同
    卷二０八頁反面），而上訴人之原審代理人侯福星亦自承其出售之產品是拼裝貨
    ，是經由美國原廠購買，非透過台灣代理商購買（同卷一八八頁反面），及上訴
    人於八十八年七月間有將非線性剪接工作站之主機及訊號器搬回測試ＳＤＸ卡影
    像偏移情形，三天後被上訴人之職員就搬回去，當場測試結果，訊號轉接盒沒有
    問題，ＳＤＸ卡子卡有問題，送ＳＤＸ卡到美國檢修，但美方寄錯了，檢修結果
    子卡沒問題，但為配合軟體升級，需換新子卡，簽約時不知道有這些事等情（同
    卷二０九反面、二一０頁），又自認「目前軟體還沒送交被上訴人公司」無誤（
    同卷二四九頁），被上訴人主張上訴人迄未交付及時剪接軟體ＩＭＡＸ  ＳＳ予
    被上訴人，並據以解除契約，洵屬有據。
七、又被上訴人另主張上訴人始終未安裝其買受之光纖網路架構設備之事實，業據提
    出未拆封且未安裝之光纖網路卡、光纖橋接器及光纖集線器照片為證，並為上訴
    人所不否認，亦應認真實，茲有爭議者，乃上訴人有無安裝光纖網路架構設備及
    使其正常運作之義務。經查：
  (一)、被上訴人既原有ＳＧＩ平作平台，並在保留此工作平台之前題下，上訴人為其
      規劃光纖網路架構之設備，並售此種產品予被上訴人，自應保證其可以光纖網
      路連結五個工作平台，包括ＳＧＩ、個人電腦ＰＣ、麥金塔ＳＯＮＩＣ  ＳＯ
      ＬＵＴＩＯＮ  ＤＶＤ影像壓縮機、麥金塔ＳＯＮＩＣ  ＳＯＬＵＴＩＯＮ
      ＤＶＤ聲音壓縮機及向上訴人新購之非線性剪接工作站等五個平台，此亦為上
      訴人公司侯福星規劃被上訴人需購買五片光纖網路卡之緣由，若其中一平台無
      法連線，即無法達到光纖網路架構合約預定之效用。又科技產品事涉專業，出
      賣人為買受人安裝，殆為必然之契約附隨義務。再依八十八年三月九日會議紀
      錄結論欄所載：「２、光纖網路：Ａ、鶴鳴為美國ＳＯＮＩＣ  ＳＯＬＵＴＩ
      ＯＮ在台北代理商，負責將ＳＯＮＩＣ  ＳＯＬＵＴＩＯＮ訊息ＰＡＳＳ給友
      元光碟。Ｂ、光纖網路能連結兩台ＭＡＣ９６００，一台非線性剪輯之功能，
      在四月九日完成之動作，屆時鶴鳴公司會由侯福星到酷伯公司（機器所在地）
      架設完整（友元光碟需提供ＬＩＧＨＴ  ＳＰＥＥＤ軟體）。」（同卷四七頁
      ），足見上訴人係預定於同年四月九日才架設光纖網路使之具有連結兩台ＭＡ
      Ｃ９６００、一台非線性剪輯之功能，在此之前並未完成架設，並要求被上訴
      人配合提供ＬＩＧＨＴ  ＳＰＥＥＤ軟體，惟被上訴人在購買光纖網路架構設
      備時，上訴人公司之侯福星並未告知此種設備須另買ＬＩＧＨＴ  ＳＰＥＥＤ
      軟體或ＳＯＮＩＣ  ＳＯＬＵＴＩＯＮ升級品才能運作，業經證人陳善楨、張
      哲國證述在卷（同卷一三三、一三五頁），張哲國並證稱其於八十八年三月九
      日開會時始知要另買ＬＩＧＨＴ  ＳＰＥＥＤ軟體始能使用光纖網路架構設備
      等語（同卷一三五頁反面）。另證人葉佳修亦結證稱ＬＩＧＨＴ  ＳＰＥＥＤ
      軟體不需購買，是附在ＳＯＮＩＣ  ＳＯＬＵＴＩＯＮ，伊在八十八年八月間
      有看過操作，但不能在一個硬碟內操作，因為被上訴人沒有買ＳＯＮＩＣ  Ｓ
      ＯＬＵＴＩＯＮ升級品，故無法裝設光纖網路設備。被上訴人只要買ＳＯＮＩ
      Ｃ  ＳＯＬＵＴＩＯＮ升級品即可解決問題，雖買光纖網路架構設備，但其他
      配備沒裝，所以沒有使用。被上訴人本身有二套ＳＯＮＩＣ  ＳＯＬＵＴＩＯ
      Ｎ影像聲音壓縮機，故採購光纖網路架構設備時未寫明要買ＳＯＮＩＣ  ＳＯ
      ＬＵＴＩＯＮ，當時ＳＯＮＩＣ  ＳＯＬＵＴＩＯＮ並沒有升級品等語（同卷
      一三四頁反面、一三五頁正反面）。再參以證人王連興所證述侯福星有說八十
      八年四月先將光纖網路設備裝好，上訴人應建議被上訴人不要太早買光纖網路
      架構設備，因當時ＳＯＮＩＣ  ＳＯＬＵＴＩＯＮ未開發完整等語（同卷一八
      七頁），益證上訴人公司之侯福星為被上訴人規劃光纖網路架構設備時，不知
      單有光纖網路卡、橋接器、集線器根本無法連接五個平台、必須另有ＬＩＧＨ
      Ｔ  ＳＰＥＥＤ軟體才可運作。上訴人雖又舉上證一號傳新科技有限公司傳真
      之報價單證明葉佳修明知須有ＬＩＧＨＴ  ＳＰＥＥＤ軟體云云，惟查被上訴
      人係委由上訴人規劃設計，上訴人自有規劃使之運作自如，且綜上證據觀之，
      葉佳修尚非明知非有ＬＩＧＨＴ  ＳＰＥＥＤ軟體無法使五個工作平台連結操
      作，況該報價單上ＬＩＧＨＴ  ＳＰＥＥＤ之價格為美金二千餘元，而上訴人
      則狀稱該軟體價格特惠期間為新台幣二百餘萬元，正常售價為四百餘萬元，二
      者相差懸殊，是該報價單尚不能為有利於上訴人之證明。
  (二)、上訴人公司之侯福星自承「我在規劃光纖網路架構設備時，就知道被上訴人使
      用ＳＧＩ，光纖網路橋接器，我有鋪設線路，但沒有安裝光纖網路卡讓它運作
      ，我是賣硬體之後，被上訴人還要再買升級品ＳＯＮＩＣ  ＳＯＬＵＴＩＯＮ
      才可運作」等語（同卷二八六頁），另據證人游維德證稱八十八年七月二十九
      日，侯福星不敢保證ＬＩＧＨＴ  ＳＰＥＥＤ軟體可使光纖網路聯絡ＳＧＩ五
      個工作平台，ＳＧＩ是硬體，雖侯福星說要買ＳＯＮＩＣ  ＳＯＬＵＴＩＯＮ
      升級品，但不能保證光纖網路可以使用，故被上訴人不願再買，侯福星亦不願
      來檢修工作站及光纖網路設備，ＳＧＩ已停產，但被上訴人向上訴人買光纖網
      路架構設備後，ＳＧＩ還有人在維修等語（同卷二０九頁）；證人張哲國另證
      稱其不知侯福星規劃五個工作平台，沒有把ＳＧＩ工作平台規劃好，其自始即
      未要將ＳＧＩ硬體剔除，因為其知道ＳＯＮＩＣ  ＳＯＬＵＴＩＯＮ之編輯軟
      體不穩定，被上訴人不願買ＳＯＮＩＣ  ＳＯＬＵＴＩＯＮ升級品，上訴人雖
      派人前來，但無法解決問題，亦不願維修等語甚詳，益證上訴人規劃錯誤造成
      買賣標的無法正常運作。
  (三)、上訴人雖另抗辯其後另售予樺漢公司、榮民總醫院各與被上訴人相同之光纖網
      路設備，均可正常運作云云。但上訴人亦承認樺漢公司與榮總均非使用ＳＧＩ
      工作平台（同卷二八六頁），是彼此設備需求並不相同，尤以樺漢公司原本即
      無使用ＳＧＩ工作平台，自不發生ＬＩＧＨＴ  ＳＰＥＥＤ與ＳＧＩ是否相容
      問題。又依上訴人所提出之訂購確認單觀之，係在八十七年六月出售ＤＶＤ
      ＣＲＥＡＴＯＲ  二．０版予泛影公司，但依ＳＯＮＩＣ  ＳＯＬＵＴＩＯＮ
      之ＬＩＲＡ  ＰＡＵＬＳＥＮ先生回函顯示，ＤＶＤ  ＣＲＥＡＴＯＲ  二．
      ０版在八十八年十月十日回函時尚未上市，上訴人自不可能於八十七年六月即
      交付二．０版與泛影公司，況該報價單上並無ＤＶＤ  ＣＲＥＡＴＯＲ內含Ｌ
      ＩＧＨＴ  ＳＰＥＥＤ之文字，與本案尚非有關，況泛影公司係購買ＳＯＮＩ
      Ｃ  ＳＯＬＵＴＩＯＮ之全套編輯軟體及硬體，核無ＳＧＩ編輯軟體相容之問
      題，與被上訴人情形不同。
八、按因可歸責於債務人之事由，致為不完全給付者，債權人得依關於給付遲延或給
    付不能之規定行使權利，民法第二二七條第一項定有明文。本件上訴人因規劃錯
    誤致所交付之光纖網路設備無法與被上訴人原有之工作平台連結以達到契約預定
    目的，且迄未為被上訴人架設光纖網路設備，致被上訴人無法使用該設備，顯屬
    可歸責於上訴人之事由致為不完全給付，且有民法第三五九條之瑕疵，依上開規
    定，被上訴人自得依民法第二二六條、第二五六條規定逕行解除契約，從而被上
    訴人於八十八年二月二十二日委請律師，致函（原審卷十三頁）上訴人解除光纖
    網路架構設備合約，自屬有據。
九、綜上所述，被上訴人主張兩造間系爭非線性剪接工作站、光纖網路架構設備合約
    均已解除，洵屬可採，上訴人所辯則非可取，從而被上訴人依民法第二五九條第
    一、二款規定請求上訴人返還價金二百五十四萬五千二百元，及自受領日即八十
    七年十月三日起至清償日止，按年利率百分之五計算之利息，為有理由，應予准
    許，原審為被上訴人勝訴之判決，核無不合，上訴人上訴意旨仍執詞指摘原判決
    不當，求予廢棄，非有理由，應予駁回。
十、本件事證已臻明確，且證人葉佳修於原審亦供證甚詳，並有書面說明，核無再傳
    訊必要。又兩迼其餘攻擊防禦，核與判決結果無影響，爰不一一論述。
十一、據上論結，本件上訴為無理由，爰判決如主文。
中      華      民      國    九十      年      七      月      十八    日
                                    民事第九庭
                                        審判長法  官    吳  謙  仁
                                              法  官    蘇  瑞  華
                                              法  官    魏  大  喨
右正本係照原本作成。
如不服本判決，應於收受送達後二十日內向本院提出上訴書狀，其未表明上訴理由者
，應於提出上訴後二十日內向本院補提理由書狀（均須按他造當事人之人數附繕本）
上訴時應提出委任律師或具有律師資格之人之委任狀；委任有律師資格者，另應附具
律師及格證書及釋明委任人與受任人有民事訴訟法第四百六十六條之一第一項但書或
第二項（詳附註）所定關係之釋明文書影本。
中      華      民      國    九十      年      七      月    二十三    日
                                              書記官    姚  麗  華
附註：
民事訴訟法第四百六十六條之一（第一項、第二項）
對於第二審判決上訴，上訴人應委任律師為訴訟代理人。但上訴人或其法定代理人具
有律師資格者，不在此限。
上訴人之配偶、三親等內之血親、二親等內之姻親，或上訴人為法人、中央或地方機
關時，其所屬專任人員具有律師資格並經法院認為適當者，亦得為第三審訴訟代理人
。


司法院資訊處製作；財團法人民間司法改革基金會備份。
